ACORDAO-COMPLETO-2344408

ACÓRDÃO 1648/2019 ATA 6/2019 - SEGUNDA CÂMARA

VISTOS, relatados e discutidos estes autos em que se aprecia, nesta fase processual, Recurso de Reconsideração interposto contra o Acórdão nº 6.937/2017, mantido pelos Acórdãos 8.940/2017 e 2.916/2018, todos da 2ª Câmara,
ACORDAM os Ministros do Tribunal de Contas da União, reunidos em Sessão de 2ª Câmara, ante as razões expostas pelo Relator, em:
9.1. com fundamento no art. 32, parágrafo único, da Lei nº 8.443/1992 c/c o art. 285, § 2º, do Regimento Interno do TCU, conhecer do presente recurso e, no mérito, negar-lhe provimento;
9.2. dar ciência desta deliberação ao recorrente e aos demais órgãos e interessados cientificados do acórdão recorrido.

Recurso de Reconsideração interposto contra decisão que julgou as contas da recorrente irregulares, condenando-o ao pagamento de  débito e  multa em razão de pagamentos irregulares de despesas com verba federal advinda do Sistema Único de Saúde - SUS.

Segunda Câmara

Município de Uiramutã/RR.

3. Interessados/Responsáveis/Recorrentes:
3.1. Interessados: Diretoria-executiva do Fundo Nacional de Saúde (00.530.493/0002-52); Prefeitura Municipal de Uiramutã/RR (01.612.681/0001-01); Procuradoria da República/RR - MPF/MPU (26.989.715/0027-41).
3.2. Responsáveis: Eliésio Cavalcante de Lima (XXX.267.592-XX); Gilson Almirante de Sousa (XXX.866.331-XX); Iolanda Pereira da Silva (XXX.608.512-XX); M.L.S. Mendes - ME (04.289.981/0002-70); Prefeitura Municipal de Uiramutã/RR (01.612.681/0001-01).
3.3. Recorrente: M.L.S. Mendes - ME (04.289.981/0002-70).

13.1. Ministros presentes: Ana Arraes (Presidente), Augusto Nardes (Relator), Aroldo Cedraz e Raimundo Carreiro.
13.2. Ministros-Substitutos presentes: Marcos Bemquerer Costa e André Luís de Carvalho.

AUGUSTO NARDES

Ministro-Substituto Marcos Bemquerer Costa.

Transcrevo a seguir, com os ajustes de forma pertinentes, a instrução lavrada pelo auditor encarregado do exame do processo no âmbito da Secretaria de Recursos - Serur (peça 150) , com a qual concordaram o escalão dirigente da unidade técnica (peças 151 e 152) e o representante do Ministério Público junto a este Tribunal (peça 155) :
"INTRODUÇÃO
Trata-se de recurso de reconsideração interposto pela Empresa M.L.S. Mendes - ME (R002-Peça 93) , empresa contratada, por meio do qual se insurge contra o Acórdão 6937/2017-TCU-Segunda Câmara, Relator Ministro-Substituto Marcos Bemquerer Costa, mantido pelos Acórdãos 8.940/2017 e 2.916/2018, ambos da 2ª Câmara do TCU. O Acórdão recorrido foi prolatado na sessão de julgamento do dia 1/8/2017-Ordinária e inserto na Ata 27/2017-2ª Câmara (Peça 76) .
1.1. A deliberação recorrida apresenta o seguinte teor:
VISTOS, relatados e discutidos estes autos referentes à Tomada de Contas Especial instaurada pelo Fundo Nacional de Saúde - FNS, em razão de pagamentos irregulares de despesas com recursos do Sistema Único de Saúde - SUS, à conta do Programa "Atenção Básica à Saúde Indígena", pelo aludido Município, nos exercícios de 2009 e 2010.
ACORDAM os Ministros do Tribunal de Contas da União, reunidos em sessão da 2ª Câmara, ante as razões expostas pelo Relator, em:
9.1 julgar irregulares as contas dos Srs. Eliésio Cavalcante de Lima e Gilson Almirante de Sousa, assim como da Sra. Iolanda Pereira da Silva e da empresa M.L.S. Mendes - ME, com fundamento nos arts. 1º, inciso I, 16, inciso III, alíneas b e c, e 19, caput, da Lei n. 8.443/1992;
9.2 condenar os responsáveis a seguir indicados, ao pagamento das quantias a seguir especificadas, com a fixação do prazo de 15 (quinze) dias, a contar das notificações, para comprovarem, perante o Tribunal (art. 214, inciso III, alínea a, do RI/TCU) , o recolhimento das dívidas ao Fundo Nacional de Saúde (FNS) , atualizadas monetariamente e acrescidas de juros de mora calculados a partir das datas discriminadas, até a data do recolhimento, abatendo-se na oportunidade a monta eventualmente ressarcida, na forma da legislação em vigor:
9.2.1 o Sr. Eliésio Cavalcante de Lima, solidariamente com o Sr. Gilson Almirante de Sousa: 
	Data da ocorrência
	Valor impugnado (R$) 

	12/03/2010
	1.000,00

	23/04/2010
	18.035,50

	12/03/2010
	10.050,00

	04/03/2010
	5.740,40

	04/03/2010
	29.273,50

	06/04/2010
	14.553,30

	06/04/2010
	5.600,00

	15/04/2010
	34,32

	23/04/2010
	3.215,00

	25/05/2010
	384,47

	11/06/2010
	7.498,00

	11/06/2010
	2.631,00

	17/06/2010
	6.216,00

	18/06/2010
	30.000,00

	21/06/2010
	23.000,00

	23/06/2010
	24,32

	24/06/2010
	18.224,00

	1º/07/2010
	4.000,00

	16/07/2010
	7.964,00

	21/07/2010
	8.000,00

	22/07/2010
	6.000,00

	22/07/2010
	15.000,00

	22/07/2010
	13.000,00

	10/08/2010
	7.725,25

	9.2.2 o Sr. Eliésio Cavalcante de Lima, solidariamente com a Sra. Iolanda Pereira da Silva:
	Data da ocorrência
	Valor impugnado (R$) 

	05/10/2009
	3.000,00

	07/10/2009
	6.750,00

	21/10/2009
	5.110,96

	26/10/2009
	21.055,00

	27/10/2009
	7.650,00

	28/10/2009
	8.000,00

	05/11/2009
	8.000,00

	05/11/2009
	1.900,00

	19/11/2009
	11.000,00

	24/11/2009
	4.500,00

	13/01/2010
	8.000,00

	13/01/2010
	312,00

	15/01/2010
	13.872,50

	19/02/2010
	2.565,00

	19/02/2010
	6.290,00

	19/02/2010
	50.000,00

	9.2.3 o Sr. Eliésio Cavalcante de Lima, solidariamente com o Sr. Gilson Almirante de Sousa e com a empresa M.L.S. Mendes - ME, pelo valor de R$ 68.516,00 (sessenta e oito mil, quinhentos e dezesseis reais) , com os consectários legais contados a partir de 18/12/2009;
	9.3 condenar o Município de Uiramutã/RR ao ressarcimento dos valores a seguir especificados ao respectivo Fundo Municipal de Saúde, ante as despesas efetivadas com desvio de finalidade, em benefício da comunidade, com a fixação do prazo de 15 (quinze) dias, a contar da notificação, para comprovar, perante o Tribunal (art. 214, inciso III, alínea a, do RI/TCU) , o recolhimento da dívida ao referido Fundo Municipal, atualizada monetariamente a partir das datas discriminadas, até a data do recolhimento, na forma da legislação em vigor: 
	Data da ocorrência
	Valor histórico (R$) 

	05/10/2009
	7.900,00

	29/12/2009
	7.900,00

	31/12/2009
	348,50

	11/01/2010
	11.950,00

	29/01/2010
	437,40

	19/02/2010
	21.028,98

	05/11/2009
	799,50

	05/11/2009
	1.624,00

	18/11/2009
	2.352,00

	19/11/2009
	3.393,00

	24/11/2009
	3.393,00

	24/11/2009
	1.758,69

	24/11/2009
	361,08

	04/12/2009
	7.869,00

	15/01/2010
	7.560,80

	28/01/2010
	78.520,00

	19/02/2010
	1.315,00

	24/02/2010
	2.470,00

	25/02/2010
	1.548,03

	26/02/2010
	415,50

	11/03/2010
	28.470,00

	31/03/2010
	616,00

	13/04/2010
	26.583,22

	14/04/2010
	15.945,81

	14/04/2010
	4.191,16

	15/04/2010
	6.000,00

	30/04/2010
	467,01

	04/05/2010
	4.602,67

	10/05/2010
	40.626,00

	31/05/2010
	502,50

	11/06/2010
	46.086,45

	22/06/2010
	25,30

	30/06/2010
	496,50

	08/07/2010
	25,30

	14/07/2010
	46.220,00

	30/07/2010
	616,23

9.4 aplicar aos responsáveis a seguir discriminados, individualmente, a multa prevista no art. 57 da Lei n. 8.443/1992, com a fixação do prazo de 15 (quinze) dias, a contar das notificações, para comprovarem, perante o Tribunal (art. 214, inciso III, alínea a, do RI/TCU) , o recolhimento das dívidas aos cofres do Tesouro Nacional, atualizadas monetariamente desde a data do presente acórdão até a dos efetivos recolhimentos, se forem pagas após o vencimento, na forma da legislação em vigor:
9.4.1 Sr. Eliésio Cavalcante de Lima: R$ 70.000,00 (setenta mil reais) ;
9.4.2 Sr. Gilson Almirante de Sousa: R$ 48.000,00 (quarenta e oito mil reais) ;
9.4.3 Sra. Iolanda Pereira da Silva: R$ 25.000,00 (vinte e cinco mil reais) ;
9.4.4 Empresa M.L.S. Mendes - ME: R$ 10.000,00 (dez mil reais) ;
9.5 autorizar, caso requerido, nos termos do art. 26 da Lei n. 8.443/1992 c/c o art. 217 do Regimento Interno do Tribunal, o parcelamento das dívidas constante do Acórdão em até 36 (trinta e seis) parcelas mensais e sucessivas, sobre as quais incidirão os correspondentes acréscimos legais (débito: atualização monetária e juros de mora; multa: atualização monetária) , esclarecendo aos responsáveis que a falta de pagamento de qualquer parcela importará no vencimento antecipado do saldo devedor, sem prejuízo das demais medidas legais;
9.6 autorizar, desde logo, a cobrança judicial das dívidas, caso não atendidas as notificações, nos termos do art. 28, inciso II, da Lei n. 8.443/1992;
9.7 encaminhar cópia deste Acórdão, bem como do Relatório e do Voto que o fundamentam, à Procuradoria da República no Estado de Roraima, com fulcro no art. 16, § 3º, da Lei n. 8.443/1992. (ênfases acrescidas) 
HISTÓRICO
A presente Tomada de Contas Especial-TCE foi instaurada pelo Fundo Nacional de Saúde - FNS, em desfavor de Eliésio Cavalcante de Lima, ex-prefeito do Município de Uiramutã/RR (gestão de 1º/1/2009 a 31/12/2012) , de Iolanda Pereira da Silva e de Gilson Almirante de Sousa, ex-Secretários Municipais de Saúde (respectivamente, de 1º/1/2009 a 21/2/2010 e de 22/2/2010 a 31/12/2010) , em razão de pagamentos irregulares de despesas com verba federal advinda do Sistema Único de Saúde - SUS, nos exercícios de 2009 e 2010. 
1.2. Foi firmado o Termo de Pactuação n. 9/2008, em 27/5/2008 (Peça 6, p. 341-401) , entre a Fundação Nacional de Saúde - Funasa (Compromitente) e o Município de Uiramutã/RR (Compromissário) , com base na Portaria n. 2.656/GM/MS, de 18/10/2007, que dispôs sobre as responsabilidades na prestação da atenção à saúde dos povos indígenas, assim como a regulamentação dos Incentivos de Atenção Básica e Especializada aos Povos Indígenas.
1.3. Ao supervisionar a execução técnica e financeira do aludido Programa pelo Município de Uiramutã/RR, no período de outubro de 2009 a julho de 2010, a Funasa exarou o Parecer Financeiro 1/2010 (peça 7, p. 73-89) , o qual detectou diversas irregularidades, dentre as quais: 
a) realização de despesas com folha de pagamento a maior que o pactuado; 
b) pagamentos de tarifas bancárias; 
c) gastos feitos em desacordo com a legislação vigente e com o Termo de Pactuação 9/2008 (v.g. aquisição de material de construção, de fogão e freezer, de eletrodomésticos, de utensílios, de equipamento de ultrassom, de grupo gerador, assim como contratação de serviços de retífica de motor de automóvel, manutenção de veículos, serigrafia, mecânica em ambulâncias) .
1.4. No âmbito deste Tribunal, a Secex/RR, após a delimitação das responsabilidades e dos períodos de gestão de cada responsável, promoveu as citações de todos os responsáveis. No que concerne ao presente recurso, a empresa contratada foi citada solidariamente com Eliésio Cavalcante de Lima e Gilson Almirante de Sousa pela constatação de superfaturamento na aquisição de veículos utilitários, marca Mitsubishi GL, 2.5, 4 x 4, CD Diesel, para o Município de Uiramutã/RR, conforme Notas Fiscais 182 e 183, no valor originário de R$ 68.516,00, à data de 18/12/2009.
1.5. Os responsáveis ofereceram suas alegações de defesa a este Tribunal, exceto o ex-prefeito e o Município, caracterizando-se para estes a revelia prevista no art. 12, § 3º, da Lei n. 8.443/1992.
1.6. O Relator a quo, Exmo. Ministro-Substituto Marcos Bemquerer Costa, após minucioso exame, acompanhou o entendimento apresentado pela Secex/RR, que contara com a anuência do MPTCU, com os ajustes cabíveis, propondo o julgamento pela irregularidade das contas dos responsáveis, com a condenação em débito de cada gestor de acordo com suas responsabilidades e a aplicação da multa, nos termos do Voto apresentado à Peça 77. Proposta que foi encampada pelos demais Membros do Colegiado desta Corte de Contas.
1.7. Gilson Almirante de Sousa opôs, em seguida, embargos de declaração (R001-Peça 90) , os quais foram conhecidos e rejeitados, por meio do Acórdão 8940/2017-TCU-Segunda Câmara, Relator Ministro-Substituto Marcos Bemquerer Costa (Peça 96) . O mesmo responsável interpôs recurso de reconsideração (R003-Peça 110) , o qual não foi conhecido, por meio do Acórdão 2916/2018-TCU-Segunda Câmara, Relator Ministro Augusto Nardes (Peça 131) .
1.8. Irresignada com o julgamento, a empresa interpôs o presente recurso de reconsideração, que se fundamenta nos fatos que, adiante, passar-se-á a relatar.
EXAME DE ADMISSIBILIDADE
Reitera-se o exame preliminar de admissibilidade efetuado por esta Secretaria (Peça 117) , ratificado pelo Exmo. Ministro Augusto Nardes (Peça 122) , que concluiu pelo conhecimento do recurso apresentado, nos termos dos artigos 32, inciso I, e 33, da Lei 8.443/1992, c/c o artigo 285, do RI/TCU, suspendendo os efeitos em relação aos itens 9.1, 9.2, 9.2.3, 9.4, 9.4.4 e 9.6 do Acórdão recorrido, efeito suspensivo que se estende aos demais responsáveis condenados em solidariedade com o ora recorrente por se tratarem de circunstâncias objetivas, com fulcro no art. 281 do RI/TCU.
 EXAME DE MÉRITO
Delimitação
1.9. Constitui objeto do presente recurso definir se:
a) a empresa contratada pode ser responsabilizada perante esta Corte de Contas;
b) houve superfaturamento na aquisição dos veículos;
c) a boa-fé da empresa afasta sua responsabilidade.
Da responsabilidade da recorrente.
1.10. Alega que não pode ser "penalizada e/ou prejudicada pela inobservância, por parte da Administração Pública, dos preceitos legais e princípios constitucionais que regem as licitações e contratações públicas" (Peça 93, p. 4-6) .
Análise:
1.11. No tocante a ilegitimidade passiva da Empresa M.L.S. Mendes - ME, ora recorrente, destaca-se que a sedimentada doutrina e jurisprudência pátria são pacíficas em garantir a competência privativa da Corte de Contas Federal para fixar a responsabilidade solidária do terceiro contratante que concorreu para o cometimento do dano apurado, conforme se depreende da leitura do art. 16, § 2º, alínea 'b', da Lei 8.443/1992.
1.12. Com efeito, de acordo com a sedimentada jurisprudência do TCU, vislumbram-se diversas decisões que alicerçam tal entendimento, dentre os quais podem ser citados os Acórdão 2562/2007-TCU-Primeira Câmara e 2.547/2008-Plenário, ambos do TCU, Relatores Ministros Augusto Nardes e Aroldo Cedraz.
1.13. Cabe, inicialmente, esclarecer que a previsão da solidariedade está expressa no art. 16, § 2º, da Lei 8.443/92 - LOTCU, de acordo, por consectário lógico, com o art. 265 do Código Civil que preceitua: "A solidariedade não se presume; resulta da lei ou da vontade das partes".
1.14. Portanto, como se presume destes arestos e da legislação, a responsabilidade solidária prevista na Lei Orgânica do TCU para se caracterizar necessita de três elementos tipificadores, a saber: julgamento das contas dos responsáveis como irregulares, com base justamente no artigo 16, inciso III, alíneas 'c' e 'd', da Lei 8.443/1992; subjacente ao dano, houver a conduta de um agente jurisdicionado a essa Corte especializada; e, por derradeiro, ter com sua conduta concorrido para o cometimento do dano apurado.
1.15. Com efeito, da análise de todo o conjunto probatório carreado aos autos, constata-se, de plano e a toda evidência, que houve o julgamento pela irregularidade das contas do Convênio na hipótese legal da alínea 'c', por ter sido caracterizado dano ao Erário decorrente de ato de gestão ilegítimo (item 9.1 do Acórdão recorrido) , o qual se originou da conduta irregular do gestor responsável pela utilização dos recursos federais, que por imposição constitucional encontra-se jurisdicionado a esta Corte, exatamente o ex-prefeito, chefe do Poder Executivo, representante da Administração Pública, apontado como responsável pela própria Empresa contratada, ora recorrente, e com ela se solidariza por restituir os valores malversados. Logo, presente o primeiro e o segundo elementos tipificadores.
1.16. No que tange à concorrência da Empresa contratada para o cometimento do dano, o recebimento de forma superfaturada de dois veículos utilitários, marca Mitsubishi GL 2.5, 4 x 4 CD Diesel, ao arrepio do interesse público, por si só, já caracterizaria concurso da Empresa contratada. 
Do superfaturamento na aquisição dos veículos.
1.17. Defende que, de acordo com os princípios da livre iniciativa, "ofertou os veículos no valor que era praticado no mercado local à época" (Peça 93, p. 4-6) .
Análise:
1.18. De plano, esclareça-se que os responsáveis tiveram suas contas julgadas irregulares, por esta Corte de Contas, em primeira instância administrativa, pela falta de comprovação de que o preço praticado no ajuste correspondia ao preço de mercado, atendendo ao princípio do interesse público.
1.19. As irregularidades encontradas relacionadas à aquisição/fornecimento do veículo foram circunscritas de forma categórica e didática no Relatório que acompanha o Acórdão recorrido (Peça 78, p. 4-5, 9-11) :
 (...) 
Tabela b.1.1-Superfaturamento na aquisição/fornecimento de veículos, no valor originário de R$ 68.516,00, à data de 18/12/2009. (...) .
 (...) 
Nome: M.L.S. Mendes - ME
CNPJ: 04.289.981/0002-70
Motivo da citação: receber recursos federais provenientes de superfaturamento no fornecimento de dois veículos utilitários, marca Mitsubishi GL, 2.5, 4 x 4, CD Diesel, para o Município de Uiramutã/RR, conforme notas fiscais 182 e 183, emitidas em 17/12/2009, pagas mediante o cheque 850.715, uma vez que foram praticados preços superiores aos regularmente existentes no mercado, sendo que os bens vieram a ser custeados com recursos federais oriundos do Sistema Único de Saúde - SUS à conta do referido Programa, os quais repassados pela União ao Município de Uiramutã/RR para utilização conforme o Termo de Pactuação 9/2008, celebrado entre a Funasa e o Município de Uiramutã/RR. (...) . (ênfases acrescidas) 
1.20. Observa-se, diferentemente do que supõe a defesa, que para a Administração Pública não é ofertada a possibilidade de adquirir bens de acordo com os princípios da livre iniciativa, em verdade, por se tratarem de recursos públicos, os contratos públicos devem obedecer a outro princípio, o da supremacia do interesse público.
1.21. Assim, a unidade técnica utilizou como valor de referência do preço constante da Tabela Fipe (Peça 51) , obtendo um preço médio para aquela marca e modelo, no ano de 2009, de R$ 74.742,00, comparou com o preço unitário praticado no contrato de R$ 109.000,00 (notas fiscais 182 e 183 à Peça 9, p.192-194) , identificando um superfaturamento de quase 50%.
1.22. Pondera-se ainda que a nota fiscal não consta nenhuma especificação de adaptação do veículo para fim específico ou modificação que justificasse o aumento de preço em quase 50%.
1.23. A ausência de comprovação de que os valores praticados atendiam ao interesse público, por meio da prática de valores justos e alinhados com os do mercado, é incapaz de alterar o juízo de valor outrora firmado. Pelo contrário, reafirma este juízo de valor, remanescendo o débito apurado.
Da atuação da empresa.
1.24. Objeta que atuou com "absoluta ausência de dolo e de dano ao erário", sem obter "qualquer vantagem indevida, enriquecimento ilícito, ou qualquer outro tipo ou forma de benefício ao arrepio da lei ou dos princípios que regem a Administração, o que desconfigura e desnatura desde já o ato de improbidade administrativa" (Peça 93, p. 4-6) .
Análise:
1.25. O julgamento das contas pela irregularidade não se confunde em nenhum aspecto com eventuais atos de improbidade administrativa ou a instauração de inquérito civil, os quais, se apurados, devem ser julgados na esfera judicial competente.
1.26. No tocante à prática de ato eivado de má-fé, destaca-se que a condenação em débito não decorreu da comprovação de qualquer ato contaminado de má-fé. Em nenhum momento das análises técnicas, do Relatório, do Voto ou Acórdão combatido, que compõem os autos, há menção a esse tipo de conduta, contra a qual o recorrente se insurge.
1.27. Alterca o defendente, outrossim, a inexistência dano ao Erário, a ausência de dolo e que não obteve "vantagem indevida, enriquecimento ilícito, ou qualquer outro tipo ou forma de benefício". Não se pode olvidar que o preço praticado pela recorrente foi de livre vontade e perceber aquele valor superior a média do mercado em 50%, logo a empresa se beneficiou da negociação por culpa do gestor público, responsabilizado solidariamente a ela, percebendo valores a maior indevidamente, sendo obrigatória a devolução da quantia recebida a maior indevidamente à respectiva origem.
CONCLUSÃO
Das análises anteriores, conclui-se que:
a) a Empresa M.L.S. Mendes - ME é parte legítima para responder pelo débito;
b) a ausência de comprovação de que os valores praticados atendiam ao interesse público, por meio da prática de valores justos e alinhados com os do mercado, é incapaz de alterar o juízo de valor outrora firmado. Pelo contrário, reafirma este juízo de valor, remanescendo o débito apurado;
c) a má-fé não é requisito essencial à culpabilidade da recorrente, pois prevalece neste Tribunal a teoria da responsabilidade subjetiva, não se fazendo necessário, por isso, a demonstração de conduta dolosa da empresa contratada, bastando restar evidenciado que a mesmo concorreu para o cometimento do dano, percebendo indevidamente por valores superiores ao praticado no mercado. 
1.28. Ante o exposto, não foi trazido aos autos nenhum argumento que detenha o condão de modificar o julgado de origem, Acórdão 6937/2017-TCU-Segunda Câmara, mantido pelos Acórdãos 8.940/2017 e 2.916/2018, ambos da 2ª Câmara do TCU, motivo por que este não está a merecer reforma, devendo ser, por consequência, prestigiado e mantido.
PROPOSTA DE ENCAMINHAMENTO
Ante o exposto, submetem-se os autos à consideração superior, propondo-se, com fundamento nos artigos 32, inciso I, e 33, da Lei 8.443/1992, c/c o artigo 285, do RI/TCU:
a) conhecer do recurso de reconsideração interposto pela Empresa M.L.S. Mendes - ME, CNPJ: 04.289.981/0002-70 e, no mérito, negar-lhe provimento;
b) dar ciência do Acórdão que for prolatado às entidades/órgãos interessados, Procuradoria da República no Estado de Roraima e ao recorrente, ressaltando-se que o Relatório e o Voto que o fundamentarem podem ser consultados no endereço www.tcu.gov/acordaos, no dia seguinte ao de sua oficialização".
´´E o relatório.

8.1. Rárison Tataíra da Silva (OAB-RR 263), representando M.L.S. Mendes - ME.

Procuradora-Geral Cristina Machado da Costa e Silva.

RECURSO DE RECONSIDERAÇÃO EM TOMADA DE CONTAS ESPECIAL. ALEGAÇÕES INSUFICIENTES PARA REVERTER O JULGAMENTO PELA IRREGULARIDADE DAS CONTAS E A CONDENAÇÃO DO RECORRENTE EM DÉBITO, COM APLICAÇÃO DE MULTA. NEGATIVA DE PROVIMENTO. Mantém-se o julgamento pela irregularidade das contas e a condenação do responsável em débito, com aplicação de multa, quando não são trazidos aos autos elementos suficientes para a modificação do juízo formado por esta Corte.

TOMADA DE CONTAS ESPECIAL (TCE)

Secretaria de Recursos (SERUR); Secretaria do TCU no Estado de Roraima (Sec-RR).

Trata-se, originariamente, da tomada de contas especial instaurada pelo Fundo Nacional de Saúde - FNS em desfavor do Sr. Eliésio Cavalcante de Lima, ex-Prefeito do Município de Uiramutã/RR, e da Sra. Iolanda Pereira da Silva e do Sr. Gilson Almirante de Sousa, ex-secretários municipais de saúde, devido à realização de pagamentos irregulares de despesas com recursos do Sistema Único de Saúde - SUS, à conta do Programa "Atenção Básica à Saúde Indígena", nos exercícios de 2009 e 2010, repassados pela União à municipalidade para utilização conforme o Termo de Pactuação 9/2008.
2.	Mediante o Acórdão 6.937/2017, mantido pelos Acórdãos 8.940/2017 e 2.916/2018, todos da 2ª Câmara, este Tribunal decidiu julgar irregulares as presentes contas, com fundamento no art. 16, inciso III, alínea "c", da Lei 8.443/1992, e, entre outras medidas, condenar em débito a empresa M.L.S. Mendes - ME, solidariamente com os Srs. Gilson Almirante de Sousa e Eliésio Cavalcante de Lima, pelo valor de R$ 68.516,00 (sessenta e oito mil, quinhentos e dezesseis reais) , com os consectários legais contados a partir de 18/12/2009, em decorrência do superfaturamento na aquisição de dois veículos utilitários, marca Mitsubishi GL 2.5, 4 x 4 CD Diesel, para o Município de Uiramutã/RR.
3.	Outrossim, decidiu aplicar à empresa M.L.S. Mendes - ME a multa prevista no art. 57 da referida lei, no valor de R$ 10.000,00.
4.	Nesta oportunidade, examina-se recurso de reconsideração apresentado pela aludida empresa contra o acórdão condenatório (peça 93) , por meio do qual defende, basicamente, que teria ofertado os veículos no valor praticado no mercado local à época e que inexistiria dano ao erário e indícios de obtenção de vantagem indevida, enriquecimento ilícito, má fé e/ou dolo.
5.	Quanto à admissibilidade da peça recursal, entendo que deve ser conhecida, por preencher os pressupostos constantes dos arts. 32, inciso I, parágrafo único, e 33 da Lei nº 8.443/1992 c/c o art. 285 do Regimento Interno do TCU.
6. 	No mérito, acompanho os pareceres exarados nos autos, cujos fundamentos incorporo a estas razões de decidir, quanto à manutenção da decisão adotada por este Tribunal.
7.	De fato, vejo que, em sede recursal, a empresa M.L.S. Mendes - ME não apresentou qualquer argumento que pudesse descaracterizar a irregularidade apurada nos autos e/ou elidir a sua responsabilidade pela prática dessa irregularidade e/ou pela reparação do dano ocasionado ao erário.
8.	No caso, repetindo alegações já acostadas aos autos em sede de citação, de natureza meramente argumentativa, as quais foram devidamente analisadas e refutadas na instância anterior do feito, a recorrente insiste em defender a regularidade dos preços praticados na venda à municipalidade dos dois veículos utilitários, sem, contudo, apresentar qualquer evidência nesse sentido.
9.	Lembro que o superfaturamento apurado nos autos foi quantificado considerando-se o preço médio de mercado, à época, do veículo especificado nos documentos fiscais da compra, no valor de R$ 74.742,00, segundo Tabela Fipe para dezembro de 2009 (peça 51, fls. 1/2) , e o praticado na operação comercial, no valor de R$ 109.000,00, segundo Notas Fiscais 182 e 183, de 17/12/2009 (peça 9, fls. 192/194) , o que resultou dano ao erário no valor total de R$ 68.516,00.
10.	Subsistem, portanto, os fundamentos para a responsabilização da recorrente pela reparação desse débito aos cofres públicos, não tendo sido apresentada argumentação e/ou documentação comprobatória capaz de elidi-los. Por essa razão, cabe negar provimento ao presente recurso.
	Ante todo o exposto, VOTO por que seja adotada a deliberação que ora submeto a este Colegiado.
TCU, Sala das Sessões Ministro Luciano Brandão Alves de Souza, em 12 de março de 2019.
Ministro JOÃO AUGUSTO RIBEIRO NARDES 
Relator